臺灣彰化地方法院刑事判決　　　　　　　　　　　　　九十三年度訴字第六八九號
　　公　訴　人　臺灣彰化地方法院檢察署檢察官
　　被　　　告　甲○○
右列被告因違反毒品危害防制條例案件，經檢察官聲請以簡易判決處刑（九十三年度
毒偵字第五○號），及移
宜以簡易判決處刑，移由本院依通常程序審理，本院判決如左：
    主  文
本件公訴不受理。
    理  由
一、本件公訴意旨略以：被告甲○○前因施用毒品案件，經送觀察、勒戒後，認無繼
    續施用毒品之傾向，業於民國九十一年四月二十三日執行完畢釋放。詎仍不知悔
    改，復於九十二年十一月九日或其前三日內之某時，在不詳處所，施用第一級毒
    品海洛因一次。嗣於九十二年十一月九日十時四十四分許，因列管毒品人口，至
    彰化縣警察局彰化分局接受定期採尿作業，結果鴉片類呈陽性反應，始查悉上情
    。因認被告涉有毒品危害防制條例第十條第一項之施用第一級毒品罪嫌。
二、按起訴之程序違背規定，應諭知不受理判決，又不受理判決，得不經言詞辯論為
    之，刑事訴訟法第三百零三條第一款、第三百零七條定有明文。次按行為後法律
    有變更者，適用裁判時之法律，但裁判前之法律有利於行為人者，適用最有利於
    行為人之法律，刑法第二條第一項定有明文。又毒品危害防制條例業經總統於九
    十二年七月九日修正公布，並自九十三年一月九日施行，其中對於施用毒品之犯
    行，依修正前、修正後毒品危害防制條例第十條第一項之規定，就法定刑部分均
    仍相同，並無修正；惟就施用毒品之訴追要件，依修正前、修正後毒品危害防制
    條例規定則有不同。依修正前毒品危害防制條例第二十條、第二十三條，就施用
    毒品犯行之是否訴追，係區分為第一次犯、五年後再犯、五年內再犯之前是否曾
    強制戒治、五年內再犯該次是否須強制戒治、三犯以上等情形，即如係第一次犯
    、五年後再犯、五年內再犯之前未經強制戒治，該次經觀察勒戒後亦無須強制戒
    治者，即依規定俟觀察勒戒或強制戒治程序終結後，由檢察官為不起訴處分，而
    不予追訴處罰；僅限於五年內再犯之前曾經強制戒治、五年內再犯該次須強制戒
    治、三犯以上者，始認符訴追條件，應予追訴處罰。而修正後毒品危害防制條例
    第二十條、第二十三條，就施用毒品犯行之是否訴追，係區分為第一次犯、五年
    後再犯、五年內再犯，即如係第一次犯、五年後再犯者，即依規定俟觀察勒戒或
    強制戒治程序終結後，由檢察官為不起訴處分，而不予追訴處罰；僅限於五年內
    再犯者，始認符訴追條件，應予追訴處罰。
三、查本件被告所涉施用第一級毒品海洛因犯行之行為時間，係於九十二年十一月九
    日或其前三日內之某時，則被告行為時係在毒品危害防制條例修正施行之前，犯
    罪後法律有變更，自應依刑法第二條比較新舊法結果，視何者有利於被告，適用
    最有利於被告之法律。茲被告前因施用毒品案件，經送觀察、勒戒後，認無繼續
    施用之傾向，由臺灣彰化地方法院檢察署檢察官於九十一年四月二十三日，以九
    十年度毒偵字第四七○二號為不起訴處分確定，有臺灣高等法院被告全國前案紀
    錄表、不起訴處分書等件在卷可稽。本案被告係二犯施用毒品案件，依修正後毒
    品危害防制條例第二十三條第二項規定，被告於前案觀察勒戒執行完畢釋放後，
  五年內再犯本案，依法應進行訴追；反觀修正前毒品危害防制條例第二十條第二
    項前段之規定，被告則應依觀察、勒戒程序處理，並視觀察、勒戒結果，如認有
    繼續施用毒品傾向者，由檢察官續行聲請強制戒治並依法起訴，如無繼續施用毒
    品傾向者，則由檢察官依法為不起訴處分，倘未依上開程序進行觀察、勒戒，遽
    以起訴，法院應為不受理之諭知。是本件被告施用毒品犯行，經比較上開新舊法
    結果，以修正前毒品危害防制條例較有利於被告，依刑法第二條第一項但書之規
    定，本件自應適用修正前之法律處斷。
四、本件被告施用毒品犯行，依修正前毒品危害防制條例第二十條第三項規定，既係
    二犯，已如上述，應依修正前同條例第二十條第二項規定，於被告經送觀察、勒
    戒後，認有繼續施用毒品之傾向，方予追訴處罰，公訴人就被告本件依修正前毒
    品危害防制條例第二十條第二項規定係屬欠缺訴追條件之施用毒品犯行，聲請簡
    易判決處刑，該起訴程序顯不合法，爰依法不經言詞辯論，逕為不受理之諭知。
    末查，本件臺灣彰化地方法院檢察署檢察官係於九十三年五月十二日向本院提起
    公訴而繫屬，有本院收文章在卷可佐，是本件繫屬於本院之日期，已逾九十三年
    一月九日，即非屬修正後毒品危害防制條例第三十五條第一項前段所規定之「於
    九十二年六月六日本條例修正施行前繫屬之施用毒品案件」，自無修正後毒品危
    害防制條例第三十五條之適用餘地，附此敘明。
五、又本案起訴部份既為諭知公訴不受理之判決，則移送併辦部分（臺灣彰化地方法
    院檢察署九十三年度毒偵字第三○○號），自無從併辦，應退由檢察官另行處理
    。
據上論結，應依刑事訴訟法第四百五十二條、第三百零三條第一款、第三百零七條，
判決如主文。
中      華      民      國    九十三    年      六      月    二十四    日
                                臺灣彰化地方法院刑事第二庭
                                  審判長法官  林  欽  章
                                  法      官  吳  俊  螢
                                  法      官  許  雅  婷
右正本證明與原本無異。
如不服本判決，應於判決送達後十日內向本院提出上訴狀( 須附繕本 )。
                                  法院書記官  謝  秋  德
中      華      民      國    九十三    年      六      月    二十八    日
